臺灣高等法院交通事件裁定　　　　　　　　　　　　九十一年度交抗字第一三０號
　　抗　告　人
　　即移送機關　　交通部公路局臺北區監理所板橋監理站
　　受 處分 人　　甲○○
右抗告人因受處分人違反道路交通管理處罰條例案件，不服臺灣板橋地方法院中華民
國九十一年一月九日所為之裁定（九十一年度交聲字第四六號）提起抗告，本院裁定
如左：
    主  文
原裁定關於裁處罰鍰新臺幣陸佰元，並記違規點數壹點部分撤銷。
其他抗告駁回。
    理  由
一、本件抗告意旨略以：受處分人甲○○所有車牌號碼ＦＵＶ－０三三號重型機車，
    於民國八十七年六月四日上午七時五十五分，行經臺北市○○○路○段南向北路
    段時，因不依規定駛入來車道，經臺北市政府警察局交通警察大隊直屬第三分隊
    員警依據採證照片，以受處分人違反行為時道路交通管理處罰條例第四十五條第
    一項第三款、第六十三條第一項第一款規定，逕行掣單（北市警交（87）字第一
    一七三八三一一七號）舉發，並將該通知單掛號郵寄受處分人甲○○，惟因招領
    逾期而退回原舉發機關，舉發機關遂予以公示送達，並刊登於臺北市政府公報。
    受處分人於三十日公示送達期滿後，仍得於十五日內按最低額罰鍰繳納。惟受處
    分人未遵期繳納，遂裁處最高額罰鍰新臺幣一千八百元，記違規點數一點，並無
    不合。原審法院以舉發機關之舉發違規過程既有可議，並致受處分人喪失於收受
    前開通知單後十五日內自動依最低額繳納罰鍰之利益，而將原處分撤銷，顯有未
    當，為此提起抗告云云。
二、按違反道路交通管理事件文書之送達，依受處分人行為時之違反道路交通管理事
    件統一裁罰標準及處理細則第五條規定，準用行政程序法第七十八條關於公示送
    達之規定，公示送達須應受送達人應為送達之處所不明；或於有治外法權人之住
    居所或事務所為送達而無效者；或於外國或境外為送達，不能依第八十六條之規
    定辦理或預知雖依該規定辦理而無效者，始得為之，苟無上開各款情形，而逕以
    公示送達方式送達文書，自不生送達之效力。又交通違規裁罰事件，性質上屬於
    交通行政主管機關本於職權就公法上具體事件所為之決定而對外直接發生法律效
    果之單方行政行為，參酌行政法院五十六年度判字第八一號判例「原告行為時尚
    在舊所得稅法施行期間，實體上固應適用舊法，但被告官署稽徵程序係開始於現
    行所得稅法令公佈施行以後，程序上即應適用新法」之意旨，本件違反道路交通
    管理事件統一裁罰標準及處理細則於九十年一月十七日修正公布，並於同年六月
    一日施行，然無比較新、舊法之問題，合先敘明。又因「招領逾期」而遭退回，
    並非行政程序法第七十八條第一項第一款所指之情形。
三、受處分人所有之車牌ＦＵＶ—０三三號重型機車，於前揭時、地不依規定駛入來
    車道之違規事實，有臺北市政府警察局舉發違反道路交通管理事件通知單通知聯
    一紙及採證照片一幀在卷為憑（原審卷第七頁、第八頁），受處分人有騎乘機車
    於前述時、地違規駛入來車道之事實，應可認定。惟查，本件受處分人之住居所
    為臺北縣中和市○○路二九一巷四號五樓，有舉發通知單及交通事件聲明異議狀
    所載之受處分人住居所等資料可按，而臺北市政府警察局交通警察大隊向受處分
    人上開住居所寄發通知單結果，因招領逾期退回等情，亦有寄發通知單之信封附
    卷可稽。受處分人上開住居所並非無法郵寄掛號信件，亦非應為送達之處所不明
    ，雖該通知單因招領逾期遭退回，揆諸前揭說明，尚與行政程序法第七十八條第
    一項第一款所規定「應為送達之處所不明」之情形不符，臺北市政府警察局逕以
    公示送達方式，將該通知單刊登於臺北市政府公報八十八年夏字第三十五期，其
    送達即非合法，自不生舉發違反道路交通管理事件通知單已合法送達於受處分人
    之效力。原處分機關據以裁處受處分人最高額罰鍰新臺幣一千八百元，並依行為
    時道路交通管理處罰條例第六十三條第一項第一款規定，記違規點數一點，即有
    未洽，原裁定將原處分撤銷，經核並無違誤。抗告人指摘原裁定此部分不當，為
    無理由，應予駁回。
四、至原裁定以受處分人有上開違規事實，對受處分人裁處罰鍰新臺幣六百元部分，
    按對於違反道路交通管理處罰條例之行為，逕行舉發者，應按已查明之資料填註
    車牌號碼、車輛種類、車主姓名或名稱及地址，並於通知單上方空白處加註逕行
    舉發之文字後，由舉發機關送達被通知人；又處理違反道路交通管理事件，有關
    文書送達之程序，準用行政程序法送達之規定，本案行為時違反道路交通管理事
    件統一裁罰標準及處理細則第十一條第一項第三款、第五條分別定有明文。原裁
    定既認受處分人上開違規事實之舉發違反道路交通管理事件通知單未經合法送達
    於受處分人，而將原處分機關對受處分人之處分撤銷，復於該通知單未重新踐行
    合法通知程序前，逕對受處分人裁定處罰鍰新臺幣六百元，並記違規點數一點，
    即有未合。抗告人提起抗告意旨，雖未指摘及此，惟原裁定此部分既有上開可議
    ，即應由本院將原裁定關於此部分予以撤銷。
五、據上論斷，應依道路交通案件處理辦法第二十六條，刑事訴訟法第四百十二條、
    第四百十三條前段，裁定如主文。
中    華    民    國      九十一      年      二      月      二十一    日
                              臺灣高等法院交通法庭
                                  審判長法  官  陳  春  秋
                                        法  官  高  明  哲
                                        法  官  王  麗  莉
右正本證明與原本無異。
不得再抗告。
                                        書記官  蘇  秋  
中    華    民    國      九十一      年      二      月      二十一    日
